【裁判字號】    99,訴,1292
【裁判日期】    990902
【裁判案由】    偽造文書
【裁判全文】
臺灣臺北地方法院刑事判決              99年度訴字第1292號
公  訴  人  臺灣臺北地方法院檢察署檢察官
被      告  甲○○○○○○○○.
上列被告因偽造文書案件，經檢察官提起公訴（99年度偵字第10
127號），本院判決如下：
    主  文
本件管轄錯誤，移送於臺灣宜蘭地方法院。
    理  由
一、公訴意旨略以：被告甲○○○○○○○○ 係印尼籍人士，於民國97年
    間，其欲進入中華民國境內工作，然因年齡過小，乃先在印
    尼國境內，以印尼盾200 萬元之代價，將其本人之照片、印
    尼籍女子SUDARSINI 身分證交與真實姓名年籍不詳、自稱「
    TEDDY 」成年人，該成年人即將被告之照片換貼於SUDARSIN
    I 之護照上後，再將該護照交與被告據以申請SUDARSINI 之
    中華民國居留簽證〔應指持向我國駐印尼代表處（位於雅加
    達）申請入境簽證之行為〕（上開偽造特種文書之行為，犯
    罪地不在我國境內，又非刑法第5 條各款所列之罪，非我國
    刑法權效力所及）。被告於取得上開「SUDARSINI 」名義之
    中華民國居留證後，即基於行使偽造特種文書、使公務員登
    載不實文書及未經許可入國之犯意，於97年12月10日，持上
    開經偽造之護照、簽證，偽造入境登記表後，在桃園縣中正
    國際機場入境查驗時，將上揭偽造之護照、入境登記表交予
    管理入出境之證照查驗人員查驗而行使之，使管理外國人出
    入境之公務員將SUDARSINI 入境之不實事項輸入電腦及登載
    於職務上所掌之入出境紀錄表之公文書上，而非法進入中華
    民國境內；被告復承前行使偽造特種文書接續犯意及基於使
    公務員登載不實之犯意，於同年月11日持上開偽造護照向內
    政部入出國及移民署（下稱「移民署」）專勤事務大隊高雄
    縣服務站，以從事監護工為由申請居留，使不知情之承辦人
    員誤以為其確為SUDARSINI 本人，而核發中華民國外僑居留
    證1 張予被告；被告即在高雄縣擔任監護工，迄於97年12月
    17 日 因身體不適欲返回印尼時，復承前行使偽造特種文書
    、使公務員登載不實文書之單一行為決意，持上開經偽造之
    護照、簽證，偽造出境登記表後，在桃園縣中正國際機場出
    境查驗時，將上揭偽造之護照、出境登記表交予管理入出境
    之證照查驗人員查驗而行使之，使管理外國人出入境之公務
    員將SUDARS INI出境之不實事項輸入電腦及登載於職務上所
    掌之入出境紀錄表之公文書上，而出境中華民國，足以生損
    害於移民署對於管理外國人入出境、核發居留證之正確性、
    行政院勞工委員會管理外籍勞工之正確性及SUDARSINI 本人
    ，而認被告涉犯入出國及移民法第74條，刑法第216 條、第
    210 條、第212 條、第214 條等罪嫌等語。
二、按案件由犯罪地或被告之住所、居所或所在地之法院管轄；
    又無管轄權之案件，應諭知管轄錯誤之判決，並同時諭知移
    送於管轄法院；且管轄錯誤之判決，得不經言詞辯論為之，
    刑事訴訟法第5 條第1 項、第304 條、第307 條分別定有明
    文。又按被告之住所、居所或所在地，係以起訴時為標準，
    最高法院48年度臺上字第837 號判例可資參照。
三、經查：本案依聲請簡易判決處刑書犯罪事實欄之記載，被告
    係先於印尼取得偽造之「SUDARSINI 」護照（依聲請書記載
    之事實應為變造），並向位於雅加達之我國駐印尼代表處申
    請入境簽證後，於97年12月10日從桃園縣中正國際機場入境
    ，並提出偽造之護照及不實之入境登記表供檢驗人員查驗，
    藉此進入我國領域內，嗣被告又於隔日持偽造之護照向移民
    署專勤事務大隊高雄服務站申請居留，並在高雄縣擔任看護
    工；至同年月17日，被告欲返回印尼，又以上開方式在機場
    對查驗人員提出偽造之護照、出境登記表，並得以通過查驗
    出境返回印尼；又移民署專勤事務大隊高雄服務站所在位置
    為高雄縣岡山鎮一節，有移民署網頁列印資料可參。從而，
    按聲請書記載，被告之犯罪行為係分別在桃園縣、高雄縣，
    均非本院管轄區域內。此外，被告為以工作為目的入境我國
    並申請居留，於上開流程中，雖須透過臺灣地區雇主將有關
    「SUDARSINI」之不實資料向行政院勞工委員會提出以申請
    申請外國人聘僱許可，然經查行政院勞工委員會所在位置係
    臺北市大同區，亦非在本院轄區範圍。再者，本件被告係於
    99年4月21日以其真實身分再次入境，於隔日至移民署服務
    事務大隊臺北市服務站辦理居留證並按捺指紋時，為警發現
    指紋與前次入境之「SUDARSINI」相同而查獲，惟此次因被
    告係以真實身分入境，與其上開犯罪行為無涉，又被告於臺
    灣並無固定住、居所，其被警查獲後，經檢察官責付予移民
    署專勤隊，由該隊收容於宜蘭收容所等節，亦有被告於99
    年4月22日之警詢筆錄、同日偵查筆錄、點名單可參，是則
    本案起訴時，被告所在地應為宜蘭縣，亦非本院管轄區域甚
    明。
四、從而，本院就本案並無管轄權，檢察官誤向本院提起公訴，
    自有未恰，爰不經言詞辯論，逕為諭知管轄錯誤之判決，並
    移送於有管轄權之臺灣宜蘭地方法院。
據上論斷，應依刑事訴訟法第304條、第307條判決如主文。
中    華    民    國    99    年    9     月     2    日
                  刑事第十八庭  審判長法  官  彭慶文
                                      法  官  林玉蕙
                                      法  官  陳思帆
以上正本證明與原本無異。
如不服本判決應於收受送達後10日內向本院提出上訴書狀，並應
敘述具體理由；其未敘述上訴理由者，應於上訴期間屆滿後20日
內向本院補提理由書（均須按他造當事人之人數附繕）「切勿逕
送上級法院」。
                                      書記官  林素霜
中    華    民    國    99    年    9     月    3     日

司法院資訊處製作；財團法人民間司法改革基金會備份。
